【裁判字號】    89,上訴,379
【裁判日期】    890320
【裁判案由】    懲治走私條例
【裁判全文】
臺灣高等法院刑事判決                            八十九年度上訴字第三七九號
    上  訴  人
    即  被  告  丙○○
                乙○○
    右二人共同
    選任辯護人  廖宜祥
右上訴人等因懲治走私條例案件，不服台灣新竹地方法院八十八年度訴字第一六三號
，中華民國八十八年十月二十六日第一審判決（起訴案號：台灣新竹地方法院檢察署
八十七年度偵字第六七三二號）提起上訴，本院判決如左：
    主  文
上訴駁回。
丙○○、乙○○均緩刑肆年。
    事  實
一、丙○○、乙○○（原審誤為陳進福）與船長甲○○，基於自大陸地區私運管制物
    品逾公告數額之物品進入臺灣地區之犯意聯絡，分由甲○○擔任「永年二號」漁
    船船長，丙○○、乙○○為漁船船員，共同駕駛「永年二號」漁船於民國八十七
年九月二十七日下午二時三十六分許，自新竹漁港報關出港，翌日即同年月二十
    八日中午許，該漁船航行至在新竹外海約二十八海哩處之公海海域上，共同以所
    捕獲之漁獲物約六公噸與魚網等物，與籍屬大陸地區記載「閩」、「香」字樣漁
    船上而與之具有犯意聯絡之年籍不詳之成年漁民十餘人，以互易之方式販入由大
    陸地區運出逾公告數額之管制物品即蜥蜴一八０隻、鴕鳥十七隻、小鼯鼠（起訴
    書誤植為松鼠）一二０隻、條紋松鼠（起訴書誤植為花栗鼠）七五０隻等完稅價
    格總價額為新臺幣（下同）二十五萬六千八百零八元（原審認定為二十九萬五千
    三百二十九元）之非屬野生動物保育類動物，並以接駁方式將上開動物活體搬運
    至「永年二號」後漁艙內側藏放，前則以木板隔間、堆放裝魚貨用塑膠桶作為掩
    護，旋即於同年月二十八日晚間四時五十五分許報關入港，其共同駕駛該漁船將
    前開自大陸地區運出完稅價格已逾公告數額新臺幣十萬元之管制物品私運進入臺
    灣地區新竹漁港內，嗣於同年月日晚間九時許，在新竹南寮漁港卸貨碼頭，為警
    當場查獲。並扣得丙○○等人私運管制物品進口逾公告數額之前開蜥蜴一八０隻
    、鴕鳥十七隻、小鼯鼠一二０隻、條紋松鼠七五０隻。
    理  由
一、訊據上訴人即被告丙○○、乙○○於前揭時地，與船長甲○○共同駕駛「永年二
    號」出海捕魚，進港時被查獲扣案之蜥蜴一八０隻、鴕鳥十七隻、小鼯鼠一二０
    隻、條紋松鼠七五０隻之事實，固不否認，惟矢口否認有共同私運走私物品犯行
    ，被告丙○○辯稱：八十七年九月二十八日中午漁船發生故障，伊到輪機房修理
    ，不知道有其他大陸船隻靠近云云；而被告乙○○則辯稱：我跟著丙○○在機艙
    修理，亦不知情云云。經查：
  (一)右揭事實業據被告乙○○於原審審理時供稱：「我們在修船時，有發生鐵殼船碰
    撞聲音，我上來看，可是他們不讓我上來」、「船長說那邊有貨來，在船上，船
    開回去」等語（訴字第一六三號第十二頁背面、第十三頁），另船長甲○○於警
    訊中陳稱：「．．．走私貨品是一隻船上有『閩』、『香』等名字的船靠過來．
    ．．」等語（見偵查卷第五頁背面）；並於原審審理時證稱：「是大陸船靠近我
    們的船，逼迫我們跟他做生意」等語（見卷八十八年度訴字第一六三號第三二頁
    背面），佐以被告乙○○供稱：對方係講國語、約三、四十歲人等情（訴字第一
    六三號第十二頁背面）。查被告等既聽到兩船碰撞聲，並上去查看，自知大陸船
    隻與船長交易情況，對其交易之對象係大陸地區漁船、漁民，當甚明白，被告二
    人均辯稱不知大陸漁船靠近搬貨一節，顯係避重就輕之詞，無足採信。
  (二)船長甲○○與被告乙○○於警訊中雖辯稱：係對方漁民強行將「永年二號」漁船
    上約六噸漁貨搶走，並搬運扣案走私物品至查獲之漁艙堆放云云，惟查：大陸漁
    民既有足夠人力、武力將「永年二號」漁船上約六噸漁貨強行取走，其果有搶奪
    之意，何以交付扣案之蜥蜴一八０隻、鴕鳥十七隻、小鼯鼠一二０隻、條紋松鼠
    七五０隻予被告等？且船長甲○○於原審時供稱：「堆放私貨是大陸人自己打開
    。」（訴字第一六三號第三四頁背面），然查獲之員警彭武賢於原審時證稱：「
    查獲時私貨在後面漁艙，艙門打開後有木板隔間，隔間拆除有一些裝魚貨的桶子
    ，私貨在桶子後面。」如被告丙○○、乙○○二人所稱，係大陸人搶行逼迫交付
    所捕魚貨，其何須將走私之動物放在後面之魚艙隱密處？況其等所駕駛之「永年
    二號」，總噸數為四十五點一四噸，有台灣省漁業執照一紙在卷可稽，足見該船
    體積並不大，而扣案之走私物係活體動物，並有籠子裝載，體積甚為龐大，有照
    片十二張可徵，所佔船艙空間甚多，且於搬運、藏放過程均應有發出叫聲情況，
    而漁艙後側係屬不易堆放之隱密處所，亦非短時間所能藏放完畢，被告二人既知
    有他船之碰撞，對於上開交易情形，自亦知悉甚詳。是被告所辯，對於交易情形
    ，並不知情云云，顥係飾卸之詞，殊難採信。
  (三)「永年二號」漁船原預定航期為十二天，有漁船進出港申請書在卷可查（偵卷第
    二二頁），然查該船於八十七年九月二十七日下午二時三十六分許，自新竹漁港
    報關出港，旋即於翌日即同年月二十八日中午許遇見大陸漁船，並於二十八日晚
    間四時五十五分許即報關入港，短短之二日許，雙方能於前揭時地在海上完成大
    批活體動物接駁、藏放工作，況觀諸扣案物品係屬陸路動物，顯非海上所能捕獲
    者，大陸漁民仍能將之搬運至漁艙藏放，足見大陸漁民早已準備進行海上交易，
    ，足證被告等與不詳姓名之大陸成年漁民，事前即已聯絡並約定時間、地點，以
    為交易，且由大陸漁民分擔自淪陷地區即大陸地區運出前揭管制物品至上開公海
    海域上之犯行。從而，被告二人、船長甲○○及不詳姓名之大陸漁民，基於犯意
    之聯絡及行為之分擔，共同私運管制物品進口之犯行自堪認定。
  (四)另「永年二號」漁船上備有無線電通訊器材，此據證人甲○○於原審證述屬實，
    被告二人於其所稱遭搶奪之時，並未報警呼救求救，甚而報關入港後亦未先行主
    動報警處理，足見被告等上開所辯，無非脫罪之詞，不足採信。
  (五)此外，復有蜥蜴一八０隻、鴕鳥十七隻、小鼯鼠一二０隻、條紋松鼠七五０隻等
    走私物品扣案可證，並有搜索扣押證明筆錄、船員證三紙、臺灣省政府漁業執照
    、漁船進出港申請書、現場照片二十幀、財政部臺北關稅局於八十八年二月二十
    六日出具之北普緝字第八八一０一一七四號函、緝私報告表等件附卷可資佐證。
    而上開走私物品完稅價格為新台幣二十五萬六千八百零八元並有財政部關稅局函
    一紙在卷可稽（原判決誤為二十九萬五千三百十九元）。綜上所陳，本案事證明
    確，被告等犯行均堪認定，自應依法論罪科刑。
二、按自大陸地區私運物品進入台灣地區，以私運物品進口、出口論，適用懲治走私
    條例規定處斷，該條例第十二條定有明文。而自淪陷區私運物品進入本國自由地
    區或自本國自由地區私運物品往淪陷區，其所私運之物品，以管制物品論，除屬
    於甲項及乙項之物品不限數額外，其餘以私運一項或數項，其總額由海關比照緝
    獲時之完稅價格計算，超過新台幣拾萬元者，以管制進出口物品論，行政院依懲
    治走私條例規定公告管制物品項目及其數額丁項定有明文。本件被告二人與甲○○夥同不詳姓名之已成年大陸漁民，共同自淪陷區即大陸地區私運進入臺灣地區
    之扣案物品，完稅價格為二十五萬六千八百零八元（原審認定之數額為二十九萬
    五千三百二十九元），顯已逾行政院依懲治走私條例第二條第四項公告管制物品
    項目及其數額丁類之管制完稅價格十萬元，該扣案物品應以管制進出口物品論，
    核其所為，係懲治走私條例第二條第一項之私運管制物品進口逾公告數額罪。次
    按共同正犯之意思聯絡並不限於事前有所謀議，即僅為行為當時有共同犯意聯絡
    者，亦屬之，且其表示之方法，亦不以明示通謀為必要，即相互間有默示之合致
    亦無不可，最高法院七十三年二三六四號著有判例。被告二人與案外人甲○○及
    不詳姓名之大陸成年漁民間共同謀議，而由大陸地區年籍不詳之成年人數人自大
    陸地區私運逾公告數額之管制物品至公海海域，再由被告二人與甲○○駕駛「永
    年二號」漁船接駁該管制物品逾公告數額私運進入臺灣地區，是被告二人與案外
    人甲○○及不詳姓名之大陸成年漁民間，有犯意之聯絡及行為之分擔，均為共同
    正犯。原審以被告等犯罪明確，予以論罪科刑，並依懲治走私條例第二條第一項
    、第十一條、第十二條，刑法第二十八條，並審酌被告二人私運管制進口物品，
    影響政府對於管制物品進口之管理，且所走私之活體動物均未經檢疫，易引進難
    以預防之傳染病原，甚而造成誠如口啼疫之恐慌，危害社會經濟、人民生命、身
    體之安全甚鉅，暨渠等之犯罪動機、手段、目的及犯後否認一切犯行之態度等一
    切情狀，各量處有期徒刑八月。至扣案物其中蜥蜴七十八隻、鴕鳥二隻、小鼯鼠
    六十三隻、條紋松鼠六百三十三隻均已死亡，經依法沒入後，由雲林縣家畜疾病
    防治所處理銷燬；其餘活體則交台北市立動物園隔離檢疫後代管收容飼養之情，
    有新竹市警察局第一分局於八十八年一月二十七日出具之（八十八）竹市警一分
    檢第一０八一九號函附之新竹市政府及新竹市警察局第一分局查獲走私野生動物
    明細清單暨會同鑑定紀錄表、台北市立動物園領取走私野生動物清單、雲林縣家
    畜疾病防治所八十七年九月二十九日出具之收據附卷可按，而此部分並無強制沒
    收之規定，爰不另為沒收之諭知。本院核其認事用法，經查並無不合，量刑亦稱
    妥適，被告上訴意旨仍矢口否認上開犯行，指摘原判決不當，請求撤銷改判，洵
    無理由，即應予駁回。
三、又查被告丙○○、乙○○均未曾受有期徒刑以上刑之宣告，有本院被告全國前案
    紀錄表二紙附卷可參，被告等經此次起訴審判後，當能知所警惕，信無再犯之虞
    ，本院認所宣告之刑以暫不執行為適當，爰均緩刑四年之諭知，以勵自新。
四、據上論斷，應依刑事訴訟法第三百六十八條，刑法第七十四條第一款判決如主文
    。
本案經檢察官沈世箴到庭執行職務。
中    華    民    國     八十九   年       三      月         二十      日
                           臺灣高等法院刑事第二十一庭
                               審判長法  官  葉  騰  瑞
                                     法  官  江  國  華
                                     法  官  魏  大  喨
右正本證明與原本無異。
如不服本判決應於收受送達後十日內向本院提出上訴書狀，其未敘述上訴之理由者並
得於提起上訴後十日內向本院補提理由書（均須按他造當事人之人數附繕本）。
                                     書記官  洪  秋  帆
中    華    民    國     八十九   年       三      月       二十二      日
附錄：本案論罪科刑法條全文
懲治走私條例第二條第一項
私運管制物品進口、出口逾公告數額者，處七年以下有期徒刑，得併科新臺幣二十萬
元以下罰金。


司法院資訊處製作；財團法人民間司法改革基金會備份。
